【裁判字號】    99,交簡上,95
【裁判日期】    990614
【裁判案由】    公共危險
【裁判全文】
臺灣臺北地方法院刑事判決            99年度交簡上字第95號
上  訴  人  臺灣臺北地方法院檢察署檢察官
被      告  甲○○
上列上訴人因被告甲○○公共危險案件，不服本院新店簡易庭99
年度店簡字第101 號民國99年3 月26日第一審簡易判決（檢察官
聲請簡易判決處刑書案號：臺灣臺北地方法院檢察署99年度偵字
第3531號），提起上訴，本院判決如下：
    主  文
上訴駁回。
    事  實
一、甲○○於民國99年1 月20日下午9 時30分許在臺北縣新店市
    ○○路○段附近飲用威士忌加水類酒飲後，明知已不能安全
    駕駛動力交通工具，隨即駕駛車號5039－FJ號自用小客車於
    道路欲行返家，經於同日下午9時51分許，在臺北縣新店市
    ○○路○段三峽往中和方向，為警攔檢，檢測得其呼氣中酒
    精濃度達每公升0.63毫克，始悉上情。
二、案經臺北縣政府警察局新店分局報告臺灣臺北地方法院檢察
    署檢察官偵查後，聲請簡易判決處刑。
    理  由
一、訊據被告甲○○就於前揭時地飲酒後仍駕駛自用小客車而經
    警攔檢測得呼氣酒精濃度每公升0.63毫克等事實，於警訊、
    本院審理時均自白不諱，且查：
  (一)被告於前揭時地飲用酒類後，仍駕駛自用小客車，而為警攔
    檢等事實，除據被告於本院調查、審理時均自白不諱外，並
    有相符之酒精濃度測試表、刑法第185 條之3 案件測試觀察
    紀錄表、汽車駕駛人酒後生理協調平衡檢測紀錄卡、酒後時
    間確認單（見偵查卷第8 、9 、10、17頁）等在卷可證。
  (二)而按刑法第185 條之3 規定所謂「不能安全駕駛」，係抽象
    危險犯，並不以發生具體危險為必要，對於呼氣酒精濃度已
    達每公升0.55毫克（0.55亳克/ 公升）以上，肇事率為一般
    正常人之十倍，認為已達不能安全駕車之標準，此業經法務
    部88年5 月18日以法88檢字第001669號函告週知，應為絕對
    不能安全駕駛動力交通工具；而就醫學文獻所知，酒精對人
    體造成之影響，於呼氣時酒精濃度達每公升0.25毫克（約合
    體內血液中酒精濃度50亳克/ 公升或百分之0.05）即會輕度
    中毒，造成輕度協調功能降低，呼氣酒精濃度達每公升0.5
    毫克時（約合體內血液中酒精濃度100 亳克/ 公升或百分之
    0. 1）屬輕到中度中毒症狀，出現反應較慢、感覺減低、影
    響駕駛之狀況，至呼氣酒精濃度達每公升0.75毫克時（約合
    體內血液中酒精濃度150 亳克/ 公升或百分之0.15）出現思
    考改變、個性行為改變之狀況，此分別有行政院國軍退除役
    官兵輔導委員會臺北榮民總醫院88年8 月5 日（88）北總內
    字第26868 號函、88年10月26日（88）院賓文廉字第13407
    號臺灣高等法院函附臺北醫學院附設醫院精神科主任蔡尚穎
    「酒精對人體生理與行為之影響」一文可據。
  (三)是依上開卷附之各項文書、證物等補強證據已足資擔保被告
    於本院審理中所為之上開任意性自白之真實性，按據刑事訴
    訟法第156 條之規定，自得據被告前開任意性自白及各該補
    強證據，採信被告任意、真實之自白，認本件事證明確，被
    告犯行洵堪認定，應予依法論科。
二、核被告之行為係犯刑法第185 條之3 服用酒類不能安全駕駛
    動力交通工具而駕駛罪。
三、原審以被告犯罪事證明確，並適用刑事訴訟法第449 條第1
    項前段、第3 項、第454 條第2 項，刑法第185 條之3 、第
    41條第1 項前段，刑法施行法第1 條之1 等規定，復審酌被
    告未曾因故意犯罪受有期徒刑以上刑之宣告，有臺灣高等法
    院被告前案紀錄表附卷，且衡量被告不能約束自我而酒後駕
    車之犯罪動機及目的、其經測得之呼氣酒精濃高達每公升0.
    63毫克而駕車之行為、對他人及自己生命安全所生之嚴重危
    險性，及其犯罪後坦承犯行之態度等一切情狀，處拘役20日
    ，如易科罰金，以1 千元折算1 日，其認事用法及量刑均無
    不當。上訴人認量刑過輕云云，惟查：
  (一)量刑之輕重及緩刑之宣告，係事實審法院得依職權自由裁量
    之事項，茍已斟酌刑法第57條各款所列情狀而未逾越法定刑
    度，則不得遽指為違法；又刑罰之量定屬法院自由裁量之職
    權行使，但仍應審酌刑法第57條所列各款事由及一切情狀，
    為酌量輕重之標準，並非漫無限制，在同一犯罪事實與情節
    ，如別無其他加重或減輕之原因，下級法院量定之刑，亦無
    過重或失輕之不當情形，則上級法院對於下級法院之職權行
    使，原則上應予尊重，最高法院72年度台上字第6696號、85
    年度台上字第2446號判例、裁判闡釋甚明。是法律賦予審判
    者自由裁量權，雖此項裁量權之行使，並非得以任意或自由
    為之，仍應受一般法律原則之拘束、符合法律授權之目的，
    並受法律秩序之理念、法律感情及慣例所規範，亦即法官量
    刑權固為受法律拘束之裁量原則，但其內涵、表現仍將因各
    法官的理念、價值觀、法學教育背景的不同而異，是以自由
    裁量的界限實難有客觀的解答，端賴法官於個案審判時，依
    個案事由加以審酌，倘無裁量濫用情事，要難謂其有不當之
    處，合先敘明。
  (二)次按刑事簡易判決得無庸就刑法第57條規定事項所審酌之情
    形，加以記載說明，此觀刑事訴訟法第454 條規定自明，本
    件原審依簡易判決處刑，雖未就刑法第57條所列各款例示事
    由之審酌於判決中詳加記載量刑依據，惟依前揭法條、說明
    ，尚不得即謂原審未加以審酌前開事由而遽認其判決不適法
    ，殆無疑義。
  (三)本件被告所犯刑法第185 條之3 服用酒類不能駕駛動力交通
    工具而駕駛之公共危險罪，係屬法定刑1 年以下有期徒刑、
    拘役或3 萬元以下罰金之罪，原審之量刑並未逾越法定刑的
    範圍而為刑罰之諭知，況本件被告為警查獲之際呼氣酒精濃
    度雖逾０．55毫克/ 公升，但被告犯後旋坦承犯行、於呼氣
    酒精濃度檢測單及違反道路交通管理事件舉發通知單上簽名
    、捺指紋、非無悔意，且被告並無前科、素行良好，復未因
    酒後駕車肇事致人死傷，前皆提及，原審基此總合考量而科
    處本件被告拘役20日，尚難謂有裁量權濫用之違法或不當，
    此外又查無其他足資加重所科刑度之事由，原審量刑尚無違
    誤。
  (四)綜上，原審認事用法及量刑均無不當，上訴人爭執本件量刑
    過輕，未慮及個案量刑事由，其上訴尚非有據，應予駁回。
據上論斷，應依刑事訴訟法第455 條之1 第1 項、第3 項、第36
8 ，判決如主文。
本案經檢察官蔡彥守到庭執行職務
中    華    民    國    99    年    6     月    14    日
                  刑事第四庭  審判長  法  官  郭惠玲
                                      法  官  李明益
                                      法  官  呂政燁
以上正本證明與原本無異。
本件不得上訴。
中    華    民    國    99    年    6     月    14    日
                                      書記官  江虹儀
附錄本案論罪科刑法條全文：
刑法第185條之3
服用毒品、麻醉藥品、酒類或其他相類之物，不能安全駕駛動力
交通工具而駕駛者，處1 年以下有期徒刑、拘役或科或併科15萬
元以下罰金。

司法院資訊處製作；財團法人民間司法改革基金會備份。
